【裁判字號】    98,桃簡,3368
【裁判日期】    990521
【裁判案由】    偽造文書
【裁判全文】
臺灣桃園地方法院刑事判決            98年度桃簡字第3368號
聲  請  人  臺灣桃園地方法院檢察署檢察官
被      告  甲○○
上列被告因偽造文書案件，經檢察官聲請簡易判決處刑（98年度
偵字第18456 號）及移送併案審理（98年度偵字第25313 號），
本院判決如下：
    主  文
甲○○行使偽造私文書，足以生損害於公眾及他人，處有期徒刑
參月，如易科罰金，以新臺幣壹仟元折算壹日。偽造如附表所示
之「林柏壽」名義簽名共壹拾柒枚、指印共壹拾捌枚均沒收。
    事實及理由
一、本件犯罪事實除補充更正為：「甲○○於民國98年5 月12日
    晚間某時許，在臺北縣瑞芳鎮○○路某友人住處內飲用酒類
    飲料，飲酒後已達不能安全駕駛動力交通工具之程度，仍於
    飲酒後之某時，猶駕駛車牌號碼AH9-717 號重型機車上路，
    嗣於同日晚間10時45分許，在臺北縣瑞芳鎮○○路與民權街
    口時為警攔查查獲，並測得其呼氣酒精濃度達每公升0.86毫
    克。詎其為掩飾其通緝犯身分，竟基於偽造署押及行使偽造
    私文書之犯意，冒用其兄「林柏壽」之名義，接續在如附表
    編號一、二所示之酒精濃度檢測單上「受測者」欄、舉發違
    反道路交通管理事件通知單移送聯之「收受通知聯者簽章」
    欄上，偽造「林柏壽」之署名計4 枚、指印計1 枚，藉以表
    示係「林柏壽」本人為受測者，且經測得吐氣所含酒精濃度
    為該單上之酒測值用意之證明，並表示係「林柏壽」本人已
    收領該舉發交通違規通知單之用意而偽造私文書後，並將之
    交付予承辦該案之警員收執存卷以行使；繼在如附表編號六
    所示之臺北縣政府警察局瑞芳分局執行拘提逮捕告知本人通
    知書、臺北縣政府警察局瑞芳分局執行拘提逮捕告知親友人
    通知書之「被通知人簽名捺印」欄、「被通知人姓名」欄上
    ，偽造「林柏壽」之署名、指印各2 枚，均足以生損害於犯
    罪偵查機關刑事訴追之正確性及林柏壽本人。嗣於98年5 月
    13日凌晨0 時23分，在臺北縣政府警察局瑞芳分局及基隆地
    方法院檢察署應訊時，復基於同一偽造署押之接續犯意，在
    附表編號三、四、五、七、八、九所示文件上，接續偽造「
    林柏壽」之署名計11枚、指印15枚，足以生損害於犯罪偵查
    機關刑事訴追之正確性及林柏壽本人。」外，其餘犯罪事實
    及證據，均引用檢察官聲請簡易判決處刑書所載（如附件）
    。
二、上開事實，業據被告甲○○於警詢中及檢察官訊問時均坦承
    不諱，復有如附表編號一至九所示之文件在卷可稽，綜上所
    述，足認被告甲○○之自白與事實相符。本件事證已明確，
    被告行使偽造私文書之犯行洵堪認定，應予依法論科。
三、按在舉發違反道路交通管理事件通知單移送聯上「收受通知
    聯者簽章」欄內偽簽他人姓名，自不待依習慣或特約，單從
    形式上觀察，即足以知悉係表示由該他人名義出具領收通知
    聯之證明，此與事先在印妥內容之收據上偽簽他人姓名之情
    形，無分軒輊，當然屬刑法第210 條所稱之私文書（最高法
    院83年台上字第6631號判例參照）。又按刑法第217 條所稱
    之「偽造署押」，係指行為人冒用本人名義在文件上簽名或
    為民法第3 條第3 項所稱指印之類似簽名之行為者而言( 最
    高法院80年度台非字第277 號判決意旨參照）。又被告於拘
    提逮捕告知書上「被通知人簽章」欄偽簽他人姓名捺指印，
    因非在「收受人簽章」欄為之，而僅處於受通知者之地位，
    尚不能表示其係有製作何種文書之意思及曾為何項之意思表
    示（最高法院91年度台非字第295 號判決、最高法院94年 7
    月26日第11次刑事庭會議決議意旨參照）。是被告甲○○雖
    於如附表編號六所示之執行拘提逮捕告知本人通知書、執行
    拘提逮捕告知親友通知書等文件上偽簽「林柏壽」之姓名及
    按捺指印，然該等文件並未備有「收受人簽章」欄，揆諸上
    開說明，被告僅於該等文件之「被通知人」欄偽造簽名及按
    捺指印之行為，應僅論以偽造署押無訛。再依上開判別標準
    ，被告於附表編號二、三、四、五、七至九所示文件上之受
    測者簽名處、受詢問人欄等處偽造「林柏壽」之簽名或按捺
    指印，均僅係處於受測者、受執行者或受詢問者之地位而為
    ，並無表示其有製作何種文書或曾為何種之意思表示，亦應
    認屬偽造署押之犯行。
四、核被告所為，就如附表編號二至九所示部分，均係犯同法第
    217 條第1 項之偽造署押罪；就如附表編號一所示部分，係
    犯同法第216 條、第210 條之行使偽造私文書罪。被告於如
    附表編號一所示之私文書上偽造署押之行為，係屬偽造私文
    書行為之一部，不另成立偽造署押罪；且偽造私文書之低度
    行為，為其行使之高度行為所吸收，亦不另論偽造私文書罪
    。再被告於如附表所示文件上偽造「林柏壽」署押之行為，
    其主觀上均係為逃避刑事責任，且係於同時同地或密切接近
    之時、地實施，侵害同一之法益，各行為之獨立性極為薄弱
    ，依一般社會健全觀念，在時間差距上，難以強行分開，在
    刑法評價上，以視為數個舉動之接續施行，合為包括之一行
    為予以評價，較為合理，則屬接續犯，而為包括之一罪（最
    高法院86年度臺上字第3295號判例意旨參照）。復被告所為
    如附表編號二至九所示之偽造署押犯行，既係本於與如附表
    編號一所示之偽造私文書犯行之偽造署押接續犯意而為，自
    均應同為被告該部分偽造私文書之行為所吸收，而不另論罪
    。爰審酌被告酒駕為警攔檢查獲後，僅為規避刑責，竟假冒
    其兄林柏壽之身分應訊，並在如附表所示之文件上偽造「林
    柏壽」之署押以欺矇承辦員警及偵查機關，不惟已陷被害人
    林柏壽於遭受刑事追訴之危險，亦已妨害員警及檢察機關偵
    辦案件之正確性，所為誠屬不該，惟念及被告犯後坦承犯行
    ，堪認尚有悔意等一切情狀，量處如主文所示之刑，並諭知
    如主文所示之易科罰金折算標準，以資懲戒。至被告於附表
    所示文件上偽造「林柏壽」之署押（含署名及指印），除前
    述舉發違反道路交通管理事件通知單收執聯外，均已行使交
    付予警察機關，非屬被告所有，另該收執聯雖由被告收執而
    為其所有，然並未扣案，且無證據證明現仍存在，為免將來
    執行困難，上述各該偽造私文書除其上偽造之署押外，均不
    予宣告沒收外，應依刑法第219 條規定，不問屬於犯人與否
    ，均併予宣告沒收。
五、依刑事訴訟法第449 條第1 項前段、第3 項、第454 條第 2
    項、第450 條第1 項，刑法第216 條、第210 條、第217 條
    第1 項、第41條第1 項前段、第219 條，逕以簡易判決處刑
    如主文所示之刑。
如不服本判決，應於判決正本送達後10日內提起上訴，上訴於本
院第二審合議庭。
中    華    民    國    99    年    5     月    21    日
                  刑事第二庭    法 官    黃裕民
以上正本證明與原本無異。
如不服本判決，應於判決送達後10日內向本院提出上訴狀（應附
繕本）。
                                書記官   劉家蕙
中    華    民    國    99    年    5     月    25    日
附件：
┌──┬────┬────┬────┬────┬────────┬─────┐
│編號│  時間  │地點    │文件名稱│  欄位  │應沒收之偽造署押│     備註 │
├──┼────┼────┼────┼────┼────────┼─────┤
│    │98年5 月│台北縣瑞│北縣警交│收受通知│偽造「林柏壽」之│由被告簽名│
│一  │12日下午│芳鎮中正│大字第  │聯者簽章│之簽名共3枚     │其上表示收│
│    │11時2分 │路民權街│C0000000│處      │                │受之意，當│
│    │許      │口      │號舉發通│        │                │然具有私文│
│    │        │        │知單之移│        │                │書之性質  │
│    │        │        │送聯、回│        │                │          │
│    │        │        │覆聯、存│        │                │          │
│    │        │        │根聯    │        │                │          │
├──┼────┼────┼────┼────┼────────┼─────┤
│    │98年5 月│台北縣瑞│酒精測定│被測人  │偽造「林柏壽」之│          │
│    │12日下午│芳鎮中正│紀錄表  │        │之簽名共1 枚，指│          │
│二  │11時2分 │路民權街│        │        │印1枚           │          │
│    │許      │口      │        │        │                │          │
├──┼────┼────┼────┼────┼────────┼─────┤
│    │98年5 月│台北縣政│汽機車駕│受檢測人│偽造「林柏壽」之│          │
│    │12日下午│府警察局│駛人酒後│簽章捺印│之簽名共1 枚，指│          │
│    │11時2分 │瑞芳分局│生理平衡│        │印1枚           │          │
│三  │許      │瑞芳所  │檢測紀錄│        │                │          │
│    │        │        │表      │        │                │          │
├──┼────┼────┼────┼────┼────────┼─────┤
│    │98年5 月│台北縣政│口卡片  │空白處  │偽造「林柏壽」之│          │
│    │12日下午│府警察局│        │        │之簽名共2 枚，指│          │
│四  │11時30分│瑞芳分局│        │        │印2 枚          │          │
│    │許      │瑞芳所  │        │        │                │          │
├──┼────┼────┼────┼────┼────────┼─────┤
│    │98年5 月│台北縣政│調查筆錄│受詢問人│偽造「林柏壽」之│          │
│    │13日上午│府警察局│        │及騎縫處│之簽名共3 枚，指│          │
│五  │0 時38分│瑞芳分局│        │        │印7 枚          │          │
│    │許      │瑞芳所  │        │        │                │          │
├──┼────┼────┼────┼────┼────────┼─────┤
│    │98年5 月│台北縣政│台北縣政│被通知人│偽造「林柏壽」之│          │
│    │12日下午│府警察局│府警察局│簽名捺印│之簽名共2 枚，指│          │
│六  │10時45分│瑞芳分局│瑞芳分局│        │印2 枚          │          │
│    │許      │瑞芳所  │拘提逮捕│        │                │          │
│    │        │        │告知本人│        │                │          │
│    │        │        │及親友通│        │                │          │
│    │        │        │知書    │        │                │          │
├──┼────┼────┼────┼────┼────────┼─────┤
│    │98年5 月│台北縣政│夜間訊問│立切結書│偽造「林柏壽」之│          │
│    │13日上午│府警察局│同意書  │人      │之簽名共1 枚，指│          │
│七  │0 時38分│瑞芳分局│        │        │印1 枚          │          │
│    │許      │瑞芳所  │        │        │                │          │
├──┼────┼────┼────┼────┼────────┼─────┤
│    │98年5 月│基隆地方│訊問筆錄│同意緩起│偽造「林柏壽」之│          │
│    │13日上午│法院檢察│        │訴簽名欄│之簽名共3 枚    │          │
│八  │10時24分│署第六偵│        │及受訊問│                │          │
│    │許      │查庭    │        │人      │                │          │
├──┼────┼────┼────┼────┼────────┼─────┤
│    │98年5 月│基隆地方│限制住居│具結人即│偽造「林柏壽」之│          │
│    │13日上午│法院檢察│同意書  │被告    │之簽名共1 枚，指│          │
│九  │10時24分│署第六偵│        │        │印4 枚          │          │
│    │許      │查庭    │        │        │                │          │
└──┴────┴────┴────┴────┴────────┴─────┘
附錄本件論罪科刑所依據之法條
中華民國刑法第216 條（行使偽造變造或登載不實之文書罪）
行使第210 條至第215 條之文書者，依偽造、變造文書或登載不
實事項或使登載不實事項之規定處斷。
中華民國刑法第217 條（偽造盜用印章印文或署押罪）
偽造印章、印文或署押，足以生損害於公眾或他人者，處3 年以
下有期徒刑。
盜用印章、印文或署押，足以生損害於公眾或他人者，亦同。

司法院資訊處製作；財團法人民間司法改革基金會備份。
